【裁判字號】    98,交聲,4550
【裁判日期】    990121
【裁判案由】    交管條例聲異
【裁判全文】
臺灣板橋地方法院交通事件裁定        98年度交聲字第4550號
原處分機關  交通部公路總局臺北區監理所
異  議  人
即受處分人  甲○○
上列異議人即受處分人因違反道路交通管理處罰條例案件，對於
交通部公路總局臺北區監理所民國98年12月1 日北監自裁字第裁
40－Z00000000 號違反道路交通管理事件裁決書所為之處分（原
舉發通知單案號：內政部警政署國道公路警察局公警局交字第Z0
0000000 號）聲明異議，本院裁定如下：
    主  文
異議駁回。
    理  由
一、原處分意旨略以：異議人即受處分人甲○○所有車牌號碼15
    62－RF號自用小貨車（下稱系爭工程車），於民國98年8 月
    31日14時53分許，在國道一號高速公路南下51.2公里處，因
    行駛路肩，經內政部警政署國道公路警察局第一警察隊員警
    ，依違反道路交通管理處罰條例第33條第1 項第9 款規定逕
    行舉發。嗣因異議人於應到案日期前提出申訴，原處分機關
    即交通部公路總局臺北區監理所函請原舉發機關調查結果，
    仍認受處分人有前揭違規行為，原處分機關遂於98年12月1
    日以北監自裁字第裁40－Z00000000 號裁決書，依道路交通
    管理處罰條例第33條第1 項第9 款、第63條第1 項第1 款規
    定及違反道路交通管理事件統一裁罰基準表規定，裁處異議
    人新臺幣（下同）4, 000元之罰鍰，並記違規點數1 點。
二、聲明異議意旨略以：異議人所有之系爭工程車，領有交通部
    臺灣區○道○○○路局（下稱高速公路局）所核發之施工車
    輛證（編號：北（98）No：002427號），因工程所需，必須
    在高速公路旁之鑽探施工點往返，為求工程順利進行，不得
    不行駛路肩。又異議人已將施工車輛證置放在系爭工程車擋
    風玻璃前，已依規定裝置明顯警示標誌，是依法應得行駛路
    肩，本件員警之舉發顯有不當，為此聲明異議，請求撤銷原
    處分等語。
三、按汽車行駛高速公路及快速道路不得行駛路肩；執行任務之
    救護車、消防車、警備車、工程車、救濟車及吊車得不受此
    限制。且經該管公路管理機關核准之檢修及拖吊車輛，於執
    行檢修或拖吊任務時，亦得不受前述之限制，但應依規定裝
    置明顯警示標識或由警備車引導，高速公路及快速道路交通
    管制規則第9條定有明文。次按汽車行駛於高速公路、快速
    公路或設站管制之道路，不遵使用限制、禁止、行車管制及
    管理事項之管制規則而有未依規定使用路肩者，處汽車駕駛
    人新臺幣3,000 元以上6,000 元以下罰鍰，並予記違規點數
    1 點，道路交通管理處罰條例第33條第1 項第9 款、第63條
    第1 項第1 款分別定有明文。
四、經查：
  (一)按本條例之處罰，受舉發違反道路交通管理事件之受處罰人
    ，認為受舉發之違規行為應歸責他人者，應於舉發違反道路
    交通管理事件通知單應到案日期前，檢附相關證據及應歸責
    人相關證明文件，向處罰機關告知應歸責人，處罰機關應即
    另行通知應歸責人到案依法處理。逾期未依規定辦理者，仍
    依本條例各該違反條款規定處罰，道路交通管理處罰條例第
    85條第1 項亦有明文。是如駕駛人有違反前述規定之違規行
    為，為警當場攔停者，處罰機關固應對汽機車之駕駛人為處
    罰；惟若舉發機關並非當場對之攔停，而對汽機車所有人為
    掣單舉發，如經舉發之汽機車所有人於舉發通知單上所載之
    應到案日期前到案，並告知處罰機關該名違規駕駛人姓名，
    即依前開規定處罰該違規之駕駛人，苟汽機車所有人未於應
    到案日期前到案，或雖於應到案日期前到案，而未告知處罰
    機關實際之違規駕駛人者，處罰機關仍應對車輛所有人加以
    處罰。查異議人於本院調查時陳稱系爭工程車當時係由其配
    偶丙○○所駕駛等語明確，而本件駕駛人雖為丙○○，實際
    之違規人固非異議人本人，然異議人既為本件違規車輛之所
    有人，且既未依上開規定向處罰機關陳明更正受裁罰人，則
    處罰機關仍逕行處罰車輛所有人即異議人，自無違誤，合先
    敘明。
  (二)異議人所有之系爭工程車，於上開時間行經國道一號高速公
    路南下51.2公里處，因未依規定使用路肩，經內政部警政署
    國道公路警察局第一警察隊泰山分隊員警以違規行駛路肩為
    由掣單舉發，復經交通部公路總局臺北區監理所填製裁決書
    援引道路交通管理處罰條例第33條第1 項第9 款規定，裁處
    異議人4 千元等節，業經證人即負責舉發本件交通案件之員
    警林佳汶、林宗秋於本院調查時證述綦詳（見本院卷第48頁
    背面至第50頁），並有內政部警政署國道公路警察局公警局
    交字第Z00000000 號舉發違反道路交通管理事件通知單、舉
    發照片2 張、交通部公路總局臺北區監理所填製北監自裁字
    第裁40－Z00000000 號違反道路交通管理事件裁決書及內政
    部警政署國道公路警察局第一警察隊98年11月9 日公警一交
    字第0980173631號函（見本院卷第24、26、27、38頁）等件
    附卷可稽。
  (三)異議人雖以前開情詞置辯，並提出萬大土壤技術顧問有限公
    司與臺灣世曦工程顧問股份有限公司「國道1 號五股至楊梅
    段拓寬工程林口中壢段工程設計暨配合工作、地質鑽探試驗
    及配合工作委託」採購契約書、高速公路局所發給之「98高
    速公路施工車輛證」（使用單位為：萬大土壤技術顧問有限
    公司）、舉發之照片及交通部公路總局北區監理所書函為證
    。惟查，質諸證人林宗秋於本院調查中證稱：當天伊等開著
    偵防車在國道一號南下51.1公里處的避車彎，彎內逕行舉發
    ，當時在施行隱藏式執法，該時段是禁止行駛路肩，故伊等
    在該處照相舉發，系爭工程車因違規行駛路肩被伊等照相舉
    發，異議人事後有申訴，經伊詢問交控中心，該天沒有該公
    司之施工通報單，而且該路段從南崁到機場系統，也沒有任
    何的施工通報，因為系爭工程車是自小客貨車，並非黃色外
    觀之工程車；高速公路上維修工程車一定是黃色的，但其他
    包商之工程車必須事先向交控中心為施工通報，經伊查詢確
    認該路段當天並無任何施工通報；一般個人名義之車輛，伊
    等無法得知是否為合法之施工車輛，因施工車輛證並非伊等
    核發，故包商如要施工，需事先為施工通報，每次申請最高
    期限為3 至5 天，否則要重新申請；因為伊等在巡邏時會經
    過南崁至機場路段，如有工程在進行，伊等都會下車，但當
    天從南崁至機場路段，伊確定沒有看到工程在進行（見本院
    卷第48頁背面至第50頁）等語，暨證人林佳汶證述：從南崁
    到機場系統，如果不是黃色工程車，伊等通常會下車盤查詢
    問是否有施工通報，駕駛多會攜帶施工通報單，伊等不是查
    看施工車輛證（見本院卷第50頁）等詞明確，是依證人前開
    證詞，異議人所有之系爭工程車是否確在執行任務中，尚非
    無疑。
  (四)再者，異議人於本院調查中自承持有高速公路局所核發之前
    揭施工車輛證，且未為施工通報等情，惟其於本院調查中另
    辯稱：伊等每天均有施工，不曉得須要事先通報云云，惟經
    本院就施工車輛證核發之目的、持有該證得否行駛路肩，及
    證人林秋宗前揭證詞之正確性等節，再依職權函詢高速公路
    局，據覆略以：異議人所持有之施工車輛證確為高速公路局
    北區工程處所核發，核發之目的在於確認該車是否配合「施
    工通報單」在本路段執行公務；領有該證之車輛必須通報相
    關管理單位及攜帶當日經核准之施工通報單於該區確實「執
    行任務」方得在路肩行駛；員警林宗秋所述「工程車如欲行
    駛路肩，需向高速公路局交控中心另為施工通報，並領有施
    工通報單，始得免罰」等語屬實等情，有高速公路局北區工
    程處99年1 月15日北政中字第0996000496號函（見本院卷第
    62頁）附卷可參，益徵前開證人之證詞，堪予採認。另參諸
    該函所附高速公路局北區工程處98年7 月13日北政中字第09
    86007238號函（見本院卷第63頁）以觀，足見該處已於本件
    舉發前，以函文明確告知領用該施工車輛證之使用單位即萬
    大土壤技術顧問有限公司，施工前應知會該處中壢工程段，
    是異議人於本院調查中辯稱：不曉得須要事先為施工通報云
    云，尚屬無據。
  (五)承前所述，關於系爭工程車是否在執行任務中乙節，異議人
    不僅未提出充分之證據資以證明，而尚有可疑之處，況且異
    議人未依規定向相關單位為施工通報，自難認其屬高速公路
    及快速道路交通管制規則第9 條所規範「執行任務之工程車
    」。從而，本件異議人所有之系爭工程車確有道路交通管理
    處罰條例第33條第1 項第9 款所規定行駛於高速公路，違規
    行駛路肩之行為無訛。至異議人另聲請傳訊證人即駕駛系爭
    工程車之丙○○，暨證人即異議人之員工乙○○，以證實系
    爭工程車確在進行鑽探工程云云，惟衡諸該等證人與異議人
    間之關係密切，甚且丙○○即為駕駛系爭工程車行駛路肩之
    人，其等證詞之證明力已堪存疑，又異議人前揭違規事實，
    既經本院認明如前，則此部分調查證據之聲請，核無必要，
    附此敘明。
五、綜上，異議人所有之系爭工程車確有在前開時、地行駛高速
    公路違規使用路肩之行為。原處分機關依前開道路交通管理
    處罰條例第33條第1 項第9 款、第63條第1 項第1 款及違反
    道路交通管理事件統一裁罰基準表之規定，裁處受處分人罰
    鍰4,000 元，並記違規點數1 點，經核尚無違誤。異議人猶
    執前詞指摘原處分不當，為無理由，自應將其異議駁回。
六、據上論斷，應依道路交通案件處理辦法第19條，裁定如主文
    。
中    華    民    國    99    年    1     月    21    日
                    交通法庭  法  官  鄭凱文
以上正本證明與原本無異。
如不服本裁定應於送達後5日內向本院提出抗告狀。
                              書記官  陳筱惠
中    華    民    國    99    年    1     月    21    日

司法院資訊處製作；財團法人民間司法改革基金會備份。
